【裁判字號】    89,易,2205
【裁判日期】    890720
【裁判案由】    偽造文書
【裁判全文】
臺灣高雄地方法院刑事判決                        八十九年度易字第二二五號
    公  訴  人  臺灣高雄地方法院檢察署檢察官
    被      告  乙○○
右列被告因偽造文書案件，經檢察官提起公訴（八十九年度偵字第二九七二號），本
院判決如左：
    主  文
乙○○共同行使偽造私文書，足以生損害於公眾，處有期徒刑陸月，緩刑年。
偽造之結婚證、不實登載之戶籍謄本及身分證各壹紙均沒收。
    事  實
一、乙○○於民國八十七年八月十日至大陸福建省旅遊，擔任旅遊團導遊自稱「許慧
    美」之年籍不詳之女子向伊表示：只要與甲○○（另行審結）辦理假結婚，便可
    以拿到新臺幣（下同）二十萬元等語。乙○○竟貪圖該利益，基於共同行使偽造
    文書之概括犯意聯絡，先於八十七年九月八日，偽與甲○○至福建省福州市辦理
    結婚登記，取得偽造之結婚證一紙，經該地之公證機關公證後，乙○○即返國，
    交予財團法人海峽交流基金會認證，於八十七年十一月十七日，再將該結婚證併
    同公證書、財團法人海峽交流基金會之證明各一紙持以行使，向高雄縣鳳山市第
    二戶政事務所申請辦理結婚登記，致使不知情之戶籍人員將此不實之事項登載於
    職務上所掌管之結婚登記申請書上，並登錄於戶籍資料中，同時於乙○○之身分
    證配偶欄內，亦填載甲○○為其配偶之不實事項，足生損害於戶政機關關於戶籍
    之管理。同年十二月間乙○○持不實登載之戶籍謄本向入出境管理局申請辦理甲
    ○○來台探親而行使，並使入出境管理局辦理申請事項之公務員於職務上所掌管
    之「大陸地區人民進入臺灣地旅行證申請書」上載明乙○○為甲○○配偶之不實
    事項。使甲○○得以於八十七年十二月十五日自香港入境我國。甲○○於八十八
    年六月十二日離境後，乙○○又以相同之方法，於八十八年六月十七日至入出境
    管理局辦理甲○○來台探親之申請，使公務員於「大陸地區人民進入臺灣地旅行
    證申請書」上再次登載乙○○為甲○○之配偶之不實事項，甲○○又得以於八十
    八年八月二十五日進入我國境內。兩次之申請均足生損害於入出境管理局對於大
    陸地區人民來臺之管理。嗣於八十八年十一月間，甲○○於入境後，並支付乙○
    ○酬謝款六萬元，就一再迤延拒付餘款。乙○○遂決定與甲○○離婚，詎甲○○
    逃逸無蹤，乙○○向警方報案，始查悉上情。
二、案經高雄市政府警察局新興分局報請臺灣高雄地方法院檢察署檢察官偵查起訴。
    理  由
一、右揭犯罪事實，業據被告乙○○於警訊及審理中坦認不諱，被告乙○○與被告甲
    ○○之婚姻為假結婚，並無結婚之意思，此有分期償還協議書一份附卷可稽，被
    告乙○○偽造文書之犯行，復有「大陸地區人民進入臺灣地區旅行證申請書」、
    戶籍謄本、被告乙○○身分證影本、結婚登記申請書、結婚證各一紙附卷可稽，
    被告乙○○之自白核與事實相符，其犯行已堪認定，應予依法論科。
二、核被告乙○○於大陸地區，無結婚之意思而與被告甲○○為虛偽之結婚，並辦理
    結婚證，行使做為國內結婚登記之憑據，核其所為，係犯刑法第二百十六條、第
    二百十四條之行使偽造私文書罪。又被告乙○○明知假結婚之不實事項，向戶政
    事務所申請結婚登記，其所為係犯刑法第二百十條之使公務員登載不實罪，被告
    乙○○並持不實登載事項之戶籍謄本向入出境管理局申請被告甲○○來臺探親，
    使公務員將該不實事項登載於職務上所掌管之公文書，核其所為，係犯刑法第二
    百十六條、二百十四條之行使使公務員登載不實之文書罪。公訴人就被告行使偽
    造私文書之行為，雖漏未起訴，惟因與已起訴之行使使公務員登載不實罪部分有
    裁判上一罪之關係，為起訴效力所及，本院自應併予審判，附此敘明。被告乙○
    ○與被告甲○○共同辦理假結婚，相互間有犯意聯絡，行為分擔，應依共同正犯
    論處。被告在大陸地區福建省福州市所取得之結婚證，係利用不知情之大陸地區
    行政機關之人員所製作而成，為間接正犯。被告先後使公務員登載不實之犯行及
    行使公務員登載不實文書之犯行，時間緊接，犯罪構成要件相同，顯係基於概括
    犯意反覆為多次犯行，應依連續犯規定論以一罪，並依法加重其刑。被告行使偽
    造之結婚證，自始即在圖取得國內戶政機關之結婚登記，並進而得申報被告甲○
    ○以探親之名義來台，是其所犯行使偽造私文書與行使使公務員登載不實文書二
    罪，有方法、結果之牽連關係，應從較重之行使偽造私文書罪處斷。爰審酌被告
    貪小便宜，一時失慮，致罹刑章，所犯造成我國關於大陸人民來臺管理制度之破
    壞，惟犯後坦認犯行，態度尚佳，認有悔意等一切情狀，量處如主文所示之刑，
    以資懲儆。被告未曾受有期徒刑以上刑之宣告，有臺灣高等法院被告全國前案紀
    錄表附卷可稽，經此次起訴審判後，當能知所警惕，信無再犯之虞，本院認所宣
    告之刑以暫不執行為適當，併宣告緩刑三年，以啟自新。本件被告係因報案請警
    協尋被告甲○○始被查悉上情，並無自首之意思，核無依自首之規定減輕其刑之
    必要。所扣物品除結婚證、戶籍謄本係被告用以分別向戶政機關、入出境管理局
    申報不實之事項，為被告所有供犯罪所用之物，身分證係被告以不實事項使公務
    員登載不實後，所取得之物，應分別依第三十八條第一項第二款、第三款之規定
    宣告沒收外，餘均屬戶政機關與入出境管理局之物，不另予宣告沒收。
據上論斷，應依刑事訴訟法第二百九十九條第一項前段，刑法第二十八條、第五十六
條、第二百十六條、第二百十條、第二百十四條、第五十五條、第七十四條第二款、
第三十八條第一項第二款、第三款，罰金罰鍰提高標準條例第一條前段，判決如主文
。
中      華      民      國    八十九    年      七      月     二十     日
                              臺灣高雄地方法院刑事第三庭
                                  法  官  古  振  暉
右正本證明與原本無異。
如不服本判決，應於判決送達後十日內，向本院提出上訴狀。
                                  書記官  馮  欽  鳳
中    華    民    國      八十九      年      七      月     二十一     日
刑法第二百十條：偽造、變造私文書，足以生損害於公眾或他人者，處五年以下有期
                徒刑。
刑法第二百十四條：明知為不實之事項，而使公務員登載於職務上所掌管之公文書，
                  足以生損害於公眾或他人者，處三年以下有期徒刑、拘役或五百
                  以下罰金。
刑法第二百十六條：行使第二百十條至第二百十五條之文書者，依偽造、變造文書或
                  登載不實事項或使登載不實事項之規定處斷。


司法院資訊處製作；財團法人民間司法改革基金會備份。
